臺灣高等法院民事裁定
111年度抗字第1118號
抗  告  人  張寶玉  

上列聲請人與相對人欣盈企業有限公司間聲請變換提存物事件，
對於中華民國111年8月19日臺灣新北地方法院111年度聲字第207
號裁定，提起抗告，本院裁定如下：
    主  文
抗告駁回。
抗告費用由抗告人負擔。
    理  由
一、抗告人原聲請意旨略以：伊與相對人間因請求遷讓房屋事件
    涉訟，經原院以109年度訴字第976號判決（下稱976號判決
    ）主文第1項命伊應將門牌號碼新北市○○區○○街00號16樓之2
    房屋(下稱系爭房屋)遷讓返還予相對人；判決主文第2項命
    伊應自民國109年4月28日起至遷讓返還前項房屋之日止，按
    月給付相對人新臺幣(下同)2萬1,146元。另就判決主文第1
    項之部分，諭知伊如以400萬元為相對人預供擔保，得免為
    假執行；判決主文第2項各到期部分，於伊每期以2萬1,146
    元為相對人預供擔保後，得免為假執行。伊願提出原法院管
    轄區域內有資力之人即伊弟張川與伊共同所出具之保證書，
    在500萬元之範圍內免為假執行，爰依民事訴訟法第102條第
    3項及第105條第1項等規定聲請准許提供前開保證書供擔保
    免與假執行等語，經原裁定駁回其聲請，抗告人不服，提起
    抗告。
二、抗告意旨略以：伊係依民事訴訟法第392條提出聲請，新北
    地院111年7月15日111年度聲字第167號及同年月28日111年
    度聲字第181號停止執行裁定亦諭知：「被告如願提供擔保
    或提存而免為假執行，於執行標的物拍定、變賣或物之交付
    前隨時均得為之。」本件亦經976號判決依民事訴訟法第392
    條諭知「准供擔保400萬元，得免假執行」，並無限以「現
    金」提存，自得以保證書或其他等值相當的財產為原告預供
    擔保，伊並非依民事訴訟法第105條變換擔保物，原法院民
    事庭原認為是重複聲請，嗣又誤認是變換提存物，改以變換
    擔保物駁回，違反一致性原則，故請求廢棄原裁定等語。
三、本院之判斷：
    查976號判決主文第五、六項已明確宣示抗告人如欲免為假
    執行，應提供現金預供擔保，抗告人雖援引民事訴訟法第10
    2條、第105條及第392條規定聲請以該管區域內有資產之人
    出具保證書代之，惟查：
　㈠按供擔保應提存現金或法院認為相當之有價證券。但當事人
    別有約定者，不在此限。前項擔保，得由保險人或經營保證
    業務之銀行出具保證書代之。應供擔保之原告，不能依前二
    項規定供擔保者，法院得許由該管區域內有資產之人具保證
    書代之。民事訴訟法第102條定有明文；此係關於同法第96
    條訴訟費用供擔保之規定。又民事訴訟法第102條第1項、第
    2項之規定，於其他依法令供訴訟上之擔保者準用之，同法
    第106條亦有明文。查現行民事訴訟法第106條係於92年2月7
    日修正，參諸修正之修法理由為:「有關因假執行、假扣押
    、假處分或起訴等而須供擔保者，依原條文（即修正前民事
    訴訟法第106條）準用原第102條第2項規定(即現行同條第3
    項)之結果，供擔保人原得以保證書代之；惟如供擔保人與
    具保證書人勾串，以保證書代供擔保，日後卻規避保證責任
    ，對受擔保利益人而言，將生損害。爰配合第102條第2項之
    修正，規定於其他依法令供訴訟上之擔保者，準用第102條
    第1項、第2項及第103條至前條之規定，排除保險人或經營
    保證業務之銀行以外之人得出具保證書代供擔保，以杜流弊
    。」依此，法院假執行而須供擔保者，因民事訴訟法第106
    條並未準用第102條第3項之規定，自不得以保險人或經營保
    證業務之銀行以外之人得出具之保證書以供擔保，換言之，
    供擔保免假執行之情況，並無民事訴訟法第102條第3項規定
    之準用。則抗告人以「原法院管轄區域內有資力之人即其弟
    張川與其共同所出具之保證書」為擔保，聲請供擔保免予假
    執行，即屬前揭民事訴訟法第106條立法理由明文排除「保
    險人或經營保證業務之銀行以外之人得出具保證書代供擔保
    」之情形，自不應准許。
　㈡次按供擔保之提存物或保證書，除得由當事人約定變換外，
    法院得依供擔保人之聲請，以裁定許其變換。民事訴訟法第
    105條定有明文。此規定雖依同法第106條規定，於其他依法
     令供訴訟上之擔保者準用之，然該條所稱變換提存物，係
    指已為提存或已具保證書供擔保後復請變換之情形而言，與
    民事訴訟法第102條第3項規定應供擔保之原告不能為提存者
    ，法院得許以保證書代之之情形迥異（最高法院43年度台抗
    字第122號判例意旨參照）。本件抗告人尚未提供合於民事
    訴訟法第102條規定之擔保物，自無已供擔保物變換之問題
    ，抗告人援引民事訴訟法第105條規定請求提供原法院該管
    區域內有資產之人出具保證書為免假執行，自無理由。
　㈢抗告人另依據民事訴訟法第392條規定聲請，惟976號判決主
    文第五、六項已依民事訴訟法第392條規定諭知准許抗告人
    以現金供擔保免假執行，至於得否以「保證書」擔保之供擔
    保方法，非民事訴訟法第392條規範事項，抗告意旨援引民
    事訴訟法第392條規定聲請「以其弟張川與其共同所出具之
    保證書」作為供擔保之方法，亦屬無據。從而，原裁定駁回
    抗告人聲請，核無違誤。抗告意旨指摘原裁定不當，求予廢
    棄，為無理由，應予駁回。
四、據上論結，本件抗告為無理由，爰裁定如主文。　
中　　華　　民　　國　　111 　年　　9 　　月　　14　　日
                  民事第十三庭
                      審判長法  官  林純如
                            法  官  邱蓮華  
                            法  官  林于人
正本係照原本作成。
本裁定除以適用法規顯有錯誤為理由外，不得再抗告。如提起再
抗告，應於收受送達後10日內委任律師為代理人向本院提出再抗
告狀。並繳納再抗告費新臺幣１千元。
中　　華　　民　　國　　111 　年　　9 　　月　　14　　日
　　　　　　　　　　　　　  書記官  王靜怡